臺灣臺北地方法院民事判決　　　　　　　96年度訴字第6558號
原　　　告　丙○○
訴訟代理人　丁○○
被　　　告　甲○○
　　　　　　乙○○
當事人間請求侵權行為損害賠償事件，原告提起刑事附帶民事訴
訟，經本院刑事庭移送民事庭審理，本院於中華民國96年10月31
日言詞辯論終結，判決如下：
    主      文
被告應連帶給付原告新臺幣柒拾萬元及被告甲○○自民國九十六
年九月二十九日起、被告乙○○自民國九十六年九月二十七日起
，均至清償日止，按年息百分之五計算之利息。
訴訟費用由被告連帶負擔。
本判決於原告以新臺幣貳拾萬元為被告供擔保後，得假執行；
但被告如以新臺幣柒拾萬元為原告預供擔保，得免為假執行。
    事實及理由
一、被告甲○○、乙○○未於言詞辯論期日到場，核無民事訴訟
    法第386條所列各款情形，爰依原告丙○○之聲請，由其一
    造辯論而為判決。
二、原告起訴主張：被告戊○○ (已結)、甲○○、乙○○與真
    實姓名年籍不詳綽號「小綱」之成年男子，共同基於意圖為
    自己不法所有及行使偽造文書之犯意，於民國95年12月6日
    上午10時50分許，由某不詳之詐騙集團成員，假借臺北地方
    法院檢察署主任檢察官「薛維平」之名義，撥打電話至原告
    丙○○住處，佯稱因原告涉及復華商業銀行人頭帳戶洗錢案
    件，應至法務部臺北行政執行處據實陳述財產狀況，並要給
    付監管費用新臺幣（下同）70萬元予林偉民書記官云云，要
    求原告於同日上午11時許，至位於臺北縣新店市○○路19號
    全家便利商店，以傳真方式接受前揭偽造受凍結管制人為原
    告之「法務部臺北行政執行處凍結管制執行命令」公文書一
    紙云云，致原告陷於錯誤，信以為真，而於同日下午1時許
    ，至臺北縣新店市○○路○段116號之新店大坪林郵局，提領
    現金71萬元。而戊○○經「小綱」通知，隨即於同日下午1
    時25分許，與甲○○、乙○○前往指定地點即臺北縣新店市
    ○○路○段126號之東北大牙醫診所前，由戊○○以出示偽造
    之「法務部臺北地檢署監管科書記官林偉民」服務證、交付
    偽造受監管人為原告之「臺北地檢署監管科」收據公文書一
    紙等方式，假冒書記官之公務員職務、行使其職權，取信丙○○交付70萬元現金得逞，嗣原告發覺有異報警查獲始知受
    騙，為此請求被告連帶返還70萬元及自附帶民事訴訟起訴狀
    繕本送達翌日起至清償日止，按年息5%計算之利息等情。聲
    明：如主文第1項所示；並願供擔保，請准宣告假執行。
三、被告甲○○未於言詞辯論期日到場，亦未提出書狀為何聲明
    、陳述。被告乙○○未於最後言詞辯論期日到場，惟據其曾
    到場及所提書狀為聲明、陳述如下：
    本院96年度訴緝字第67號偽造文書等刑事案件，乙○○並非
    被告，且乙○○就所涉原告刑事案件部分，業經檢察官予以
    不起訴處分在案，故不應准原告對乙○○提起刑事附帶民事
    訴訟。退萬步言，縱其得為刑事附帶民事訴訟之被告，其僅
    係受戊○○雇用，自95年12月6日下午開始擔任司機，受雇
    時並不知戊○○等人係從事何工作，且僅工作二日餘，即為
    警方拘捕，又該次係因另案告訴人阮雲生擬於臺北市○○○
    路與吉民路口碰面，而遭警方逮捕，該日案件與原告無關，
    至於95年12月6日及7日乙○○並未與戊○○等人前往臺北縣
    新店市，亦未被逮捕，豈僅能憑原告一人之指述或戊○○之
    供述，驟斷乙○○為共犯云云資為抗辯。並聲明：(一)原告之
    訴及假執行之聲請駁回；(二)如受不利判決，願供擔保請准免
    為假執行。
四、經查：
　　(一)按因犯罪而受損害之人，於刑事訴訟程序得附帶提起民事
  　　訴訟，對於被告及依民法負賠償責任之人，請求回復其損
    　害，刑事訴訟法第487條第1項定有明文。本件原告主張被
      告戊○○、甲○○、乙○○三人共同詐騙其金錢，於戊○○被訴偽造文書等刑事案件即本院96年度訴緝字第67號案
      件審理中，對其三人提起刑事附帶民事訴訟，雖該案僅被
      告戊○○為刑事被告，惟原告主張甲○○及乙○○為共同
      詐騙之人，係屬共同侵權行為人，依民法第185條規定，
      應負連帶損害賠償責任，原告之訴，按諸上揭規定，並無
      不符。
    (二)原告主張之事實，業據同案被告戊○○於本院審理時認諾
      在案，並陳稱乙○○及甲○○均知情，並參與其事，乙○○分得4、5千元，事前有告知甲○○及乙○○二人等語（
      本院卷第29頁反面)，乙○○於警訊時亦坦承知情，為戊○○駕車接應等語 (96偵字第4653號卷第47、48頁)，復
      有偽造之「法務部臺北行政執行處凍結管制執行命令」、
      「臺北地檢署監管科」收據各一紙、原告存摺影本、交付
      現款監視資料翻拍畫面附於上開偵查案卷可稽，應堪採信
      。乙○○雖辯稱其涉犯原告指述之詐欺案件，業經檢察官
      為不起訴處分確定云云。然查，檢察官原以其與甲○○及
      戊○○共同涉犯偽造文書及詐欺原告等罪嫌，將乙○○移
      送當時於臺灣高等法院審理中之刑事案件併案審理，嗣因
      乙○○於臺灣高等法院刑事庭審理中，撤回其上訴，致被
      訴之刑事案件判決確定，移送併辦部分，退回檢察官另行
      處理，檢察官以其所涉詐欺原告部分之罪行，與上開刑事
      判決所認定犯罪之事實，屬於裁判上一罪，為確定判決效
      力所及，予以不起訴處分，業經本院依職權調閱臺灣臺北
      地方法院檢察署96年度偵字第4653、6927、16997號案卷
      核對無訛，並將檢察官移送併辦意旨書、不起訴處分書附
      卷為憑，足證檢察官並非以乙○○犯罪嫌疑不足，予以不
      起訴處分，上開不起訴處分，並不能為乙○○有利之證明
      ，其辯稱不知情，未參與其事云云，要屬事後卸責之詞，
      不足採信。
    (三)按因故意或過失，不法侵害他人之權利者，負損害賠償責
　　　任；數人共同不法侵害他人之權利者，連帶負損害賠償責
　　　任。民法第184條第1項前段、第185條第1項前段分別定有
  　　明文。被告二人既與戊○○共同詐騙原告，原告依上開規
    　定，請求被告二人連帶賠償其所受損害70萬元及自起訴狀
      繕本送達翌日（甲○○部分為96年9月29日、乙○○部分
      為96年9月27日）起至清償日止，按年息5%計算之法定遲
      延利息，即為有理由，應予准許。
五、原告及被告乙○○均陳明願供擔保請為宣告假執行或免為假
    執行，經核均與規定相符，至被告甲○○部分，本院依職權
    認宣告其預供擔保後得免假執行為適當，爰分別酌定如主文
    第3項所示之相當擔保金額宣告之。
六、被告戊○○已為審結。
據上論結，原告之訴為有理由，依民事訴訟法第385條第1項前段
、第85條第2項、第390條第2項、第390條第2項，判決如主文。
中　　華　　民　　國　　96　　年　　11 　月　　14　　日
                  民事第四庭法  官  劉坤典
以上為正本係照原本作成
如對本判決上訴，須於判決送達後20日內向本院提出上訴狀
中　　華　　民　　國　　96　　年　　11 　月　　14　　日
                            書記官  陳素卿
